【裁判字號】    90,交附民,8
【裁判日期】    901016
【裁判案由】    請求損害賠償
【裁判全文】
臺灣澎湖地方法院刑事附帶民事訴訟判決                九十年度交附民字第八號
    原      告  乙○○
    兼  右一人  甲○○
    法定代理人
    兼  右二人  丙○○
    訴訟代理人
    複  代理人  魯惠良律師
    被      告  丁○○
    訴訟代理人  戊○○
右列被告因九十年度交訴字第二號業務過失致死案件，經原告提起附帶民事訴訟，本
院判決如左：
    主    文
被告應各給付原告乙○○、原告甲○○新台幣壹拾柒萬元，及均自民國九十年四月二
十七日起，至清償日止，按週年利率百分之五計算之利息。
被告應給付原告丙○○新台幣柒萬肆仟陸佰捌拾柒元，及自民國九十年九月十二日起
，至清償日止，按週年利率百分之五計算之利息。
原告其餘之訴駁回。
訴訟費用由被告負擔百分之十，餘由原告乙○○負擔百分之三十九、原告甲○○負擔
百分之三十九、原告丙○○負擔百分之十二。
本判決原告勝訴部分於原告乙○○以新台幣伍萬陸仟元、原告甲○○以新台幣伍萬陸
仟元、原告丙○○以新台幣壹萬伍仟元為被告供擔保後，得假執行。
原告其餘假執行之聲請駁回。
    事    實
甲、原告方面：
壹、聲明：
（一）被告應給付原告乙○○新台幣（下同）八十六萬元、原告甲○○八十六萬元、
      原告丙○○二十四萬七千一百元，及均自起訴狀繕本送達被告之翌日起，至清
      償日止，按週年利率百分之五計算之利息。
（二）原告願供擔保，請准宣告假執行。
貳、陳述：
一、被告係駕駛小貨車之司機，乃從事駕駛業務之人，於民國八十九年十一月十五日
    上午六時許，駕駛車號Ｋ七─一四七五號小貨車，沿澎三號道路由北往南方向行
    駛，途經該路段四點七公里處，本應注意該路段速限為四十公里，汽車行駛時，
    應注意車前狀況，隨時採取必要之安全措施等規定，且依當時情形，並無不能注
    意之情事，詎其仍疏未注意，以超過四十公里之時速行車，適有曾昭榮（即原告
    甲○○之夫、原告乙○○之父）欲穿越該路段，被告閃煞不及，撞上曾昭榮，小
    貨車並失控打滑，將曾昭榮拖行七、八公尺始停止，致曾昭榮嚴重骨折挫傷，當
    場死亡。原告爰依據侵權行為法則，訴請被告負賠償責任。
二、被告應賠償之項目如下：
（一）殯葬費用：原告丙○○為被害人曾昭榮支出喪葬費用計二十四萬七千一百元，
      爰依民法第一百九十二條之規定，訴請賠償。
（二）扶養費：被害人曾昭榮對原告甲○○、乙○○負有撫養義務，車禍發生當時被
      害人曾昭榮雖已七十五歲，惟其身體硬朗，至少可再活五歲，依民法第一百九
      十二條第二項之規定，訴請被告賠償原告甲○○、乙○○各三十六萬元。
（三）慰撫金：原告甲○○、乙○○分為被害人曾昭榮之配偶及子，驟然陰陽相隔，
      原告乙○○甚為年幼即驟失父親，被迫承受生命中無可彌補之傷痛，原告甲○○亦痛失家庭天倫之樂，精神上均痛苦萬分，爰依民法第一百九十四條之規定
      ，訴請被告賠償原告甲○○、乙○○各五十萬元，以資慰藉。
參、證據：提出經認證之結婚證書、出生證書各一紙、戶籍謄本一紙、被害人曾昭榮
    生前之存款證明一紙、殯葬費收據三紙為證。
乙、被告方面：
壹、聲明：原告之訴駁回。
貳、陳述：
一、對於車禍肇事致被害人曾昭榮死亡之事實不爭執，但認為兩方都有過失，主張過
    失相抵。
二、原告甲○○自稱在八十年五月二十三日與被害人曾昭榮結婚，惟經被告查詢，當
    時並未在臺灣辦理戶籍登記，是原告甲○○、乙○○之身份實堪存疑。
三、認喪葬費用以二十萬元為合理。
四、扶養費用部分，願意各賠原告甲○○、乙○○十萬元。
五、原告甲○○、乙○○請求慰撫金之金額過高。
    理    由
一、原告起訴主張：被告係駕駛小貨車之司機，乃從事駕駛業務之人，於八十九年十
    一月十五日上午六時許，駕駛車號Ｋ七─一四七五號小貨車，沿澎三號道路由北
    往南方向行駛，途經該路段四點七公里處，本應注意該路段速限為四十公里，汽
    車行駛時，應注意車前狀況，隨時採取必要之安全措施等規定，且依當時情形，
    並無不能注意之情事，詎其仍疏未注意，以超過四十公里之時速行車，適有曾昭
    榮（即原告甲○○之夫、原告乙○○之父）欲穿越該路段，被告閃煞不及，撞上
    曾昭榮，小貨車並失控打滑，將曾昭榮拖行七、八公尺始停止，致曾昭榮嚴重骨
    折挫傷，當場死亡，原告爰依據侵權行為法則，訴請被告負賠償責任。
二、被告則以：對於車禍肇事致被害人曾昭榮死亡之事實不爭執，但認為兩方都有過
    失，主張過失相抵；質疑原告甲○○、乙○○之身份；認喪葬費用以二十萬元為
    合理；願賠原告甲○○、乙○○各十萬元之扶養費；原告甲○○、乙○○請求慰
    撫金之金額過高等語資為抗辯。
三、按附帶民事訴訟之判決，應以刑事訴訟判決所認定之事實為據，刑事訴訟法第五
    百條前段定有明文。查本件車禍係因被告超速行駛、未充分注意車前狀況為肇事
    次因，被害人曾昭榮穿越道路未充分注意往來車輛為肇事主因等情，已據刑事判
    決認定在案。則本件民事求償部分，自應以此為判斷之基礎。
四、查本件原告乙○○、甲○○分別被害人曾昭榮之子、配偶，並為大陸地區人民，
    業據其提出經財團法人海峽交流基金會認證之結婚證明、出生證明書各一份為證
    ，堪信為實。又依臺灣地區人民與大陸地區人民關係條例第四十一條第一項、第
    五十條前段規定：「臺灣地區人民與大陸地區人民間之民事案件，除本條例另有
    規定外，適用臺灣地區之法律」、「侵權行為依損害發生地之規定」，而本件損
    害發生地為臺灣地區，就原告乙○○、甲○○部分亦應以我國民法為準據法，先
    予敘明。按因故意或過失不法侵害他人之權利者，負損害賠償責任；又不法侵害
    他人致死者，對於支出殯葬費之人，亦應負損害賠償責任。被害人對於第三人負
    有法定扶養義務者，加害人對於該第三人亦應負損害賠償責任；又不法侵害他人
    致死者，被害人之父、母、子、女及配偶，雖非財產上之損害，亦得請求賠償相
    當之金額，此觀諸民法第一百八十四條第一項、第一百九十二條第一項、第一百
    九十四條之規定自明。準此，根據前述刑事判決認定之事實，原告以被告過失肇
    事致被害人死亡，訴請被告賠償，即非無據。茲就原告所受損害數額審酌如下：
（一）殯葬費用：原告丙○○主張其為被害人曾昭榮支出喪葬費用計二十四萬七千一
      百元，此固據原告提出收據三紙為憑，惟該單據中，其中毛巾費八百四十元、
      水果罐頭四千元、三牲二千元、四果五千元、樂隊七千二百元、樂隊車四千元
      等費用，本院斟酌本省喪葬習俗、被害人曾昭榮之身分、地位及生前經濟狀況
      （此部分總額為二萬三千零四十元），認均非必要，應予剔除。從而，原告丙○○此部分請求在二十二萬四千零六十元之範圍內為有理由，逾此部分之請求
      ，為無理由，應予駁回。
（二）撫養費：原告主張被告應賠償原告甲○○、乙○○各三十六萬元之扶養費，被
      告則以各十萬元方屬合理為抗辯。查原告甲○○、乙○○分別係曾昭榮之配偶
      、子，且原告甲○○主張其為家庭主婦，並無工作收入，為不能維持生活之人
      ，是曾昭榮自對渠等負有扶養義務。又曾昭榮係十五年二月五日出生，本件車
      禍發生時，約七十四歲餘，而我國八十七年度臺閩地區七十歲至七十四歲之男
      性平均餘命尚有十一點七八歲（約一百四十一個月），再以八十九年度財政部
      所頒「扶養親屬寬減額」係以每人每年七萬四千元為請求標準，按年別單利百
      分之五複式霍夫曼式法扣除中間利息後，原告甲○○、乙○○原各得向被告請
      求之扶養費用為六十七萬九千零三十四元（74000 *1/12*110.1137＝679034
      ），已逾原告所主張之各三十六萬元，是原告甲○○、乙○○此部分請求，為
      有理由，應予准許。
（三）慰撫金：原告主張原告甲○○、乙○○分為被害人曾昭榮之配偶及子，驟然陰
      陽相隔，原告乙○○甚為年幼即驟失父親，被迫承受生命中無可彌補之傷痛，
      原告甲○○亦痛失家庭天倫之樂，精神上均痛苦萬分，訴請被告賠償原告甲○○、乙○○各五十萬元。本院審酌原告甲○○現年約四十五歲、現無工作，原
      告乙○○現年約三歲、曾昭榮原係七十四歲餘，被告現年約四十八歲、以駕車
      賣魚為業等一切情節，認被告應各以十五萬元賠償原告甲○○、乙○○精神上
      所受之痛苦。原告甲○○、乙○○逾十五萬元以外之主張，則為無理由，應予
      駁回。
五、再按損害之發生或擴大，被害人與有過失者，法院得減輕賠償金額，民法第二百
    十七條第一項定有明文。本件被告抗辯原告與有過失等語，經審酌刑事判決認定
    之事實，被害人穿越道路未充分注意往來車輛一節，確屬本件車禍肇事及損害擴
    大之原因，故被告上開所辯，當非無據。本院並斟酌兩造過失情節與損害發生及
    擴大之關聯性，酌定被告得減輕賠償金額三分之二。又綜合以上所述，被告本應
    賠償原告丙○○二十二萬四千零六十元、原告甲○○、乙○○各五十一萬元，但
    據此規定減少賠償金額三分之二後，被告應賠償原告丙○○七萬四千六百八十七
    元，原告甲○○、乙○○各一十七萬元。（224060*1/3＝74687，（ 360000
    +150000）*1/3＝170000，元以下四捨五入）。從而，原告依據侵權行為損害賠
    償之法律關係請求被告給付上開金額之範圍，及自起訴狀繕本送達翌日（原告甲○○、乙○○部分為九十年四月二十七日、原告丙○○為九十年九月十二日）起
    至清償日止，按週年利率百分之五計算之法定遲延利息，核無不合，應予准許。
    逾此部分之請求即無理由，應予駁回。
六、本件原告為假執行之聲請，經核其勝訴部分，尚無不合，爰酌定相當之擔保金額
    准許之。原告敗訴部分，其假執行之聲請亦失所附依，爰併予駁回之。
七、結論：本件原告之訴，為一部有理由，一部無理由，並依刑事訴訟法第五百零二
    條第一項、第二項、第四百九十一條第十款，民事訴訟法第七十九條但書、第八
    十五條第一項前段、第三百九十條第二項，判決如主文。
中      華      民      國      九十      年     十      月    十六     日
                                臺 灣 澎 湖 地 方 法 院 刑 事 庭
                                      法    官  李     宛     玲
右正本證明與原本無異。
如不服本判決，應於判決送達後十日內，向本院提出上訴狀（須附繕本）。
中      華      民      國      九十      年     十      月    十七     日
                                      書 記 官  劉     竹     苞


司法院資訊處製作；財團法人民間司法改革基金會備份。
